最高法院刑事判決　　　　　　一○○年度台上字第三五六三號
上　訴　人　台灣高等法院台南分院檢察署檢察官　
被　　　告　梁濟嶺
上列上訴人因被告違反廢棄物清理法案件，不服台灣高等法院台
南分院中華民國九十九年一月十二日第二審判決（九十八年度上
訴字第九四六號，起訴案號：台灣台南地方法院檢察署九十七年
度營偵字第二○四五號），提起上訴，本院判決如下：
    主  文
原判決撤銷，發回台灣高等法院台南分院。
    理  由
本件原判決以公訴意旨略以：被告梁濟嶺係位於台南市新營區（
改制前台南縣新營市○○○路五十二號後方工廠之負責人。明知
未領有廢棄物處理許可文件，不得從事廢棄物處理業務，竟基於
非法處理廢棄物之犯意，自民國九十七年十月一日起至同年十一
月十七日止，指示不知情之員工梁孝暐，在上開廠區內，將屬於
事業廢棄物之表面具電鍍金屬之「廢塑膠料」，以破碎機絞碎後
，再以鹽酸、雙氧水進行酸洗等處理行為，使之成為塑膠粒成品
後轉賣其他公司以獲取利益。嗣於同年十一月間，被告經由朋友
介紹而向張吉羊、陳員生以每公斤新台幣（下同）十五元之價格
，購買表面具電鍍金屬之「廢塑膠料」一批（合計約一千六百公
斤），張吉羊、陳員生並於同月十七日，分別駕駛車牌號碼ＮＱ
─四○一一號自用小貨車、車牌號碼五二一九─ＳＬ號自用小貨
車將該批「廢塑膠料」運輸至上開廠區內，被告並指示不知情之
梁孝暐收取上開「廢塑膠料」。而於同日下午四時四十分許，隨
即遭執行定期檢查業務之環境保護警察隊第三中隊員警及台南縣
環境保護局人員，當場發覺梁孝暐正駕駛推高機，將貨卸至該廠
區內，且查獲廠區之處理桶內之廢塑膠料正與鹽酸、雙氧水進行
反應處理，始悉上情等情，因認被告涉犯廢棄物清理法第四十六
條第四款未依規定領有廢棄物處理許可文件，從事廢棄物處理罪
嫌。經審理結果，認不能證明被告犯罪，因而撤銷第一審之科刑
判決，改判諭知被告無罪，固非無見。
惟查，廢棄物清理法第四十六條前段之罪，以未依該法第四十一
條第一項之規定領有廢棄物清除、處理許可文件，而從事廢棄物
貯存、清除、處理為其成立要件。故凡從事廢棄物清除、處理業
務之法人或自然人，如未依該法第四十一條第一項規定領有廢棄
物清除、處理許可文件，而實際從事該當於廢棄物之貯存、清除
、處理等行為者，即已構成該罪。至同法第二十八條第一項各款
就有關事業廢棄物之清理（包含再利用及清除、處理）方式所為
之相關規定，則係為規範產生事業廢棄物之事業機構而設，與該
法第四十一條第一項規定係規範從事廢棄物清除、處理業務者而
設，二者之規範對象不同。本件原判決認定被告於公訴意旨所述
時間向張吉羊、陳員生購買表面具電鍍金屬之廢塑膠料後，在玖
浤有限公司之工廠內，將廢塑膠料絞碎、酸洗，依行政院環境保
護署發布之「事業廢棄物貯存清除處理方法及設施標準」第二條
第三款第一目（原判決誤繕為第二款）之規定，屬以物理及化學
方法，改變其物理、化學特性或成分，達成分離行為之中間處理
行為；被告於警詢中供承未曾申請相關環保所需許可之合格證照
，足徵被告未曾依經濟部事業廢棄物再利用管理辦法之相關規定
申請核准而從事系爭廢塑膠料之再利用處理行為等語（見原判決
理由三五）。如果無訛，被告及其所屬工廠，並非產生上揭廢塑
膠料事業廢棄物之事業機構，所處理者係收購自他人所產生之事
業廢棄物，自非廢棄物清理法第二十八條第一項各款就有關事業
廢棄物之清理（包含再利用及清除、處理）方式所為規定之規範
對象，而應適用同法第四十一條、第四十六條第四款之規定。原
判決既認定被告絞碎、酸洗系爭廢塑膠料之作為，屬廢棄物清理
法第四十一條第一項、第四十六條第四款之廢棄物處理行為，且
未領有許可文件，又認被告所處理者，係自己所有之廢棄物，而
非他人所有之廢棄物，並非以受託處理系爭廢塑膠料為業務，不
該當廢棄物清理法第四十六條第四款（原判決贅載第一項）之罪
，自有理由矛盾之違法。上訴意旨指摘原判決違法，為有理由，
應認原判決有撤銷發回更審之原因。又被告絞碎酸洗之廢塑膠如
經判定係一般事業廢棄物者，屬經濟部事業廢棄物再利用種類及
管理方式之適用範圍，如絞碎酸洗廢塑膠之業者未依該公告之管
理方式辦理者，以違反廢棄物清理法第三十九條規定處以行政罰
，不適用廢棄物清理法第四十六條第四款前段規定；如該廢塑膠
經判定係有害事業廢棄物者，則非屬前揭經濟部事業廢棄物再利
用種類管理方式之適用範圍，如業者未經取得廢棄物處理許可證
即從事該廢棄物絞碎酸洗之處理行為者，方適用廢棄物清理法第
四十六條第四款前段規定（本院卷附行政院環境保護署九十九年
二月二十五日環署廢字第○九九○○一七一八三號函），案經發
回，併請注意及之，附此敘明。
據上論結，應依刑事訴訟法第三百九十七條、第四百零一條，判
決如主文。
中    華    民    國  一○○  年    六    月   三十   日
                      最高法院刑事第十庭
                          審判長法官  黃  一  鑫  
                                法官  張  春  福  
                                法官  林  勤  純  
                                法官  陳  國  文  
                                法官  宋  明  中  
本件正本證明與原本無異
                                      書  記  官  
中    華    民    國  一○○  年    七    月    七    日
                                                     m